臺灣新北地方法院三重簡易庭民事判決
　　　　　　　　　　　　　　　　　110年度重簡字第1171號
原      告  
即反訴被告  張瑋鈉  
被      告  
即反訴原告  維程交通股份有限公司



法定代理人  沈柏臣  
被      告  翁嘉檡  
共      同
訴訟代理人  李怡靜  
上列當事人間請求侵權行為損害賠償事件，於中華民國110年12
月28日言詞辯論終結，本院判決如下：
     主  文
被告應連帶給付原告新臺幣柒萬貳仟壹佰壹拾捌元，及被告甲○○
部分自民國一一０年六月十二日起，被告維程交通股份有限公司
部分自民國一一０年六月十六日起，均至清償日止，按年息百分
之五計算之利息。
原告其餘之訴駁回
本訴訴訟費用由被告連帶負擔十分之三，餘由原告負擔。
本判決第一項原告勝訴部分得假執行。
原告其餘假執行之聲請駁回。
反訴被告應給付反訴原告維程交通股份有限公司新臺幣貳萬參仟
壹佰捌拾元，及自民國一一０年十月二十一日起至清償日止，按
年息百分之五計算之利息。
反訴原告維程交通股份有限公司其餘之訴駁回。
反訴訴訟費用由反訴被告負擔五分之一，餘由反訴原告維程交通
股份有限公司負擔。
本判決第六項反訴原告維程交通股份有限公司勝訴部分得假執行
。
    事實及理由
壹、本訴部份：
一、原告起訴主張：被告甲○○係被告維程交通股份有限公司（下
    稱維程公司）之受僱人，被告甲○○於民國109年12月18日14
    時11分許，駕駛車牌號碼000-0000號營業用曳引車（下稱系
    爭B車輛），行經新北市○○區○○路0段00號時，因支線道車匯
    入未讓幹線道車先行之過失，致撞擊原告所有且駕駛之車牌
    號碼0000-00號自用小客車（下稱系爭A車輛），系爭A車輛
    因而受損，支出修復費用計新臺幣（下同）131,550元（零
    件92,300元、工資39,250元），又系爭A車輛自109年12月18
    日起至110年4月17日止均因送廠維修無法使用，原告每日必
    須開車上下班，因而租車代步，共支出租車費用12,000元，
    共計損失251,550元（計算式：131,550元＋12,000元）。又
    被告維程公司為被告甲○○之僱用人，依民法第188條之規定
    ，應與被告甲○○負連帶賠償責任。爰依民法第184條第1項前
    段、第2項、第188條第1項、第191條之2規定提起本訴，聲
    明請求：(1)被告應連帶給付原告251,550元，及自起訴狀繕
    本送達翌日起至清償日止，按年息百分之5計算之利息。(2)
    願供擔保，請准宣告假執行。
二、被告則以：
（一）被告甲○○駕駛系爭B車輛當時，沒有支線車輛不禮讓主線
      車輛之駕駛行為，依系爭B車行車紀錄器錄影檔案，被告
      甲○○於本件事故發生前係處於緩慢前行之狀態，並已禮讓
      幹線道多台車輛切入先行，惟原告硬要切入被告甲○○之車
      道，故發生擦撞，且參照臺灣高等法院110年交上訴字第2
      號刑事判決，系爭B 車之車輛行照所載車高為332公分，
      該車之駕駛座位置大約離地3分之2高度之處，事故現場照
      片可證車輛原貌，亦即駕駛座離地約221公分（計算式：3
      32x2/3)，則於系爭B車之車頭右前保桿與原告之系爭A車
      左後方發生發生擦撞之際，被告甲○○因座位離地過高，致
      視覺死角無法目睹系爭A車意圖變換車道及意圖超情事，
      在無法目睹的情況下，如何能預知需要禮讓原告，故新北
      市交通事故鑑定意分析研判結果為被告甲○○支線車輛未禮
      讓主線車輛為肇事主因，實有難服。
（二）此案原告前方車道並未有縮減情事，為四線車道，無變換
      車道之必要，事故發生時，為交通尖峰塞車時段，原告可
      以順著車道前行，因原告變換車道侵入被告車前，才會發
      生擦撞事故。
（三）依民法第216條第1項，原告要求損失費用內含租車代步費
      ，此事故並無人員傷亡，故原告租車費用列入損失費用，
      有違損失填補原則，且被告並未同意原告租車，租車費用
      亦應以實際維修日期，原告自述系爭A車之維修期間自110
      年3月20日起至110年4月28日止，惟未檢附相關事證。
（四）原告於110年11月16庭呈佐證購入車輛時的翻新工作單（
      單號：0000000)，表示本件求償零件不予折舊計算，此工
      作單未經第三方公證單位認可，且零件名稱及項目無列示
      零件買賣來源、零件料號及購買來源發票，亦無翻新前後
      照片佐證，被告無法判定該工單所列皆為全新零件及是否
      如實全為新品。
（五）又被告主張過失相抵，因為原告亦為肇事次因等語置辯，
      並聲明：原告之訴駁回。
貳、反訴部份：
一、反訴原告維程公司主張：反訴被告於前揭時地駕駛系爭A車
    輛，行經新北市○○區○○路0段00號時，因未注意車前狀況之
    過失，致撞擊反訴原告維程公司所有系爭B車，系爭B車因此
    受損，反訴原告維程公司並因而受有下列損失：(1)維修費
    用104,800元（零件96,500元、工資8,300元），(2)營業損
    失40,000元：系爭B車進廠維修5日，共計受有40,000元（每
    日8,000元）之營業損失，以上共計144,800元（反訴原告維
    程公司僅請求142,600元），爰依侵權行為之法律關係提起
    反訴，並聲明：反訴被告應給付反訴原告維程公司142,600
    元，及自109年12月18日起至清償日止，按年息百分之5計算
    之利息。
二、反訴被告則以：反訴原告為肇事主因，對於反訴原告提出之
    維修日數證明單沒有意見等語置辯，並聲明：反訴原告之訴
    駁回。
參、法院之判斷：
一、本訴部分：
（一）原告主張系爭A車輛於上開時、地遭被告維程公司之受僱
      人被告甲○○所駕駛之系爭B車輛，因支線道車匯入未讓幹
      線道車先行之過失碰撞受損之事實，業據其提出道路交通
      事故初步分析研判表、工作單、小客車租賃定型化契約範
      本、收據等件為證，並有本院依職權向新北市政府警察局
      林口分局隊調取之本件事故處理資料在卷佐稽，被告雖以
      前詞置辯，惟查：「按行至無號誌或號誌故障而無交通指
      揮人員指揮之交岔路口，支線道車應暫停讓幹線道車先行
      。」、「汽車行駛時，駕駛人應注意車前狀況，並隨時採
      取必要之安全措施。」道路交通安全規則第102條第1項第
      2款、第94條第3項分別定有明文。依被告甲○○於道路交通
      事故調查紀錄表所陳稱：當時我沿新五路一段內側第二車
      道直行，於事故前皆未看見對方車輛，而於新五路二段39
      號時聽見碰撞生後，下來察看才發現對方等語，及原告於
      道路交通事故調查紀錄表陳稱：我行駛於新五路一段往五
      股方向，在行經新五路一段39號時，我從左方數來第一車
      道，遭從左後方來聯結車追撞我車左後方，並拖延20公尺
      左右等語，另觀以道路交通事故現場圖及現場照片所示，
      可知被告甲○○駕駛系爭B車自支線道進入幹線道時，未注
      意並讓其右側之幹線道車輛即系爭A車先行，而原告駕駛
      系爭A車自幹線道直行前來肇事地點時，亦疏未注意系爭B
      車將自支線道駛入之車前狀況，二車因互為碰撞，此並經
      新北市政府車輛行車事故鑑定會定後認：「一、甲○○駕駛
      營業半聯結車，支線道車匯入未讓幹道車先行，為肇事原
      因。二、乙○○駕駛自用小客車，未注意車前狀況，為肇事
      次因。」，有卷附新北市政府車輛行車事故鑑定委員會新
      北車鑑字第0000000號鑑定意見書在卷可參，可知，本件
      事故之發生，係因被告甲○○與原告各自違反前揭道路交通
      安全規則之駕駛行為所致，自均有過失，本院綜合肇事情
      況，斟酌雙方過失情節、程度及原因力之強弱等一切情狀
      ，認被告甲○○之過失程度為十分之六，原告之過失程度為
      十分之四。
（二）按因故意或過失，不法侵害他人之權利者，負損害賠償責
      任。汽車、機車或其他非依軌道行駛之動力車輛，在使用
      中加損害於他人者，駕駛人應賠償因此所生之損害。但於
      防止損害之發生，已盡相當之注意者，不在此限。民法第
      184條第1項前段、第191條之2分別定有明文。次按受僱人
      因執行職務，不法侵害他人之權利者，由僱用人與行為人
      連帶負損害賠償責任。但選任受僱人及監督其職務之執行
      ，已盡相當之注意或縱加以相當之注意而仍不免發生損害
      者，僱用人不負賠償責任。民法第188條第1項亦有明文。
      被告甲○○駕駛系爭B車輛因支線道車匯入未讓幹線道車先
      行，致碰撞系爭A車，被告甲○○自有過失，原告請求被告
      甲○○負侵權行為損害賠償責任，洵屬有據；又被告甲○○為
      被告維程公司之受僱人，既為被告不爭執，原告請求被告
      維程公司應與被告甲○○連帶負賠償責任，亦屬有據。茲就
      原告請求之金額審酌如下：
   1、系爭A車輛修繕費用131,550元部分：按不法毀損他人之物
      者，被害人得請求賠償其物因毀損所減少之價額，復為民
      法第196條所明定。而依此規定請求賠償物被毀損所減少
      之價額，固得以修復費用為估定之標準，但以必要者為限
      （如修理材料以新品換舊品，應予折舊）。查系爭A車受
      損後經送修，因本件事故所造成之車損部分共計支出修復
      費用131,550元（零件92,300元、工資39,250元），有工
      作單在卷可稽；又系爭A車固為77年10月出廠，有公路監
      理電子閘門在卷可稽，惟原告主張系爭A車之零件均為新
      品，不需折舊乙情，亦據其提出109年3月10日進廠、109
      年8月19日完工之奧仕汀汽車實業有限公司工作單為證，
      並經本院依被告聲請函詢該公司後，經該公司函覆稱「車
      號0000-00汽車確實109年3月至8月期間於本公司進行工作
      單（單號0000000）所列修理項目及零件之維修。工作單
      （單號0000000）更換之零件均屬新品。」等情，並提出
      零件購買證明、收據及維修收據為證，有該公司110年12
      月13日函在卷可稽，且為被告不爭執，應認系爭A車所更
      換之零件均為109年8月20日出廠之新品，至109年12月18
      日車輛受損時，已使用3月餘，依營利事業所得稅結算申
      報查核準則，提列折舊以1年為計算單位，其使用期間未
      滿1年者，按實際使用月數相當於全年之比例計算之，不
      滿1月者，以1月計，使用期間為4月，其零件亦已有折舊
      ，據原告所提出之工作單所載，修車支出之零件費為92,3
      00元，更新零件之折舊價差顯非必要，自應扣除，本院依
      行政院公布之固定資產耐用年數表及固定資產折舊率表，
      即系爭A車耐用年數5年，每年折舊千分之三六九，上開零
      件折舊後之金額為80,947元【計算式：92,300×0.369×4/1
      2＝11,353，92,300－11,353＝80,947】，加計無庸折舊之工
      資39,250元，原告就系爭A車得請求賠償之必要維修費用
      為120,197元（即80,947＋39,250＝120,197），原告逾此部
      分之維修費請求，則屬無據。 
　 2、租車費用120,000元部分：原告主張其每日從淡水至中和
      上班，必須開車上下班，因系爭A車於109年12月18日至11
      0年4月18日期間送修而租車代步，共支出租車費用120,00
      0元等語。惟按當事人主張有利於己之事實者，就其事實
      有舉證之責任，民事訴訟法第277條前段定有明文。原告
      固據提出奧仕汀汽車實業有限公司109年12月18日工作單
      為證，並經奧仕汀汽車實業有限公司前開函文表示「工作
      單（單號0000000，車號0000-00）所列修理項目，實際修
      理需時二個月。」，然迄本件訴訟終結，原告就其上班地
      點、上班通勤距離、實際花費及有租車通勤之必要性等節
      ，均未舉證以實其說，則原告是否確係以系爭車輛為每日
      上、下班之代步工具，自非無疑，是原告所支出此筆租車
      費用與本件事故間，難認有相當因果關係，原告此部分請
      求，要無可採。
　 3、綜上，原告得請求被告連帶賠償之損害共計為120,197元
      。
（三）又損害之發生或擴大，被害人與有過失者，法院得減輕賠
      償金額或免除之。前二項之規定，於被害人之代理人或使
      用人與有過失者，準用之，民法第217條第1項、第3項亦
      分別定有明文。查本件事故之發生，被告甲○○固有過失
      ，惟原告亦有過失，被告甲○○與原告之過失程度各為十分
      之六、十分之四，已如前述，是被告應連帶賠償原告之損
      失，應減為72,118（即120,197元×0.6＝72,118元，小數點
      以下四捨五入）。
（四）從而，原告依侵權行為法律關係，請求被告連帶給付72,1
      18元，及自起訴狀繕本送達之翌日（即被告甲○○部分自11
      0年6月12日起，被告維程公司部分自110年6月16日起），
      均至清償日止，按年息百分之五計算之利息，為有理由，
      應予准許。逾此範圍之請求，為無理由，應予駁回。
二、反訴部分：
（一）反訴被告就本件事故之發生亦有過失，並為反訴原告維程
      公司所有系爭B車受損之原因，已如前述，是反訴原告維
      程公司依侵權行為規定請求反訴被告負損害賠償責任，洵
      屬有據。茲就反訴原告維程公司請求之金額審酌如下：
   1、系爭B車修繕費用104,800元部分：反訴原告維程公司主張
      其所有系爭B車因本件事故受損，支出修理費104,800元（
      工資8,300元，零件96,500元）等語，業據其提出估價單
      及行車執照影本為證，而系爭B車為營業貨運曳引車，於1
      03年2月（推定為15日）出廠使用，至109年12月18日受損
      時，已使用逾4年，本院依行政院所頒「固定資產耐用年
      數表」及「固定資產折舊率表」之規定，運輸業用客車、
      貨車之耐用年數為4年，依定率遞減法每年折舊千分之438
      ，依其最後一年之折舊額，加歷年折舊累積額，總和不得
      超過該資產成本原額之十分之九之計算方法，是系爭B車
      之折舊年數為4年，零件折舊後之餘額為10分之1即9,650
      元，至於工資8,300元，則不因新舊車輛而有所不同，反
      訴被告應全額賠償，合計反訴被告就系爭B車應賠償反訴
      原告維程公司之必要修復費用為17,950元（計算式：9,65
      0元＋8,300元）。
　 2、營業損失40,000元部分：又反訴原告維程公司另主張系爭
      B車輛修理期間5日無法營業，以每日8,000元計算，共受
      有營業損失40,000元乙節，業據提出峯偉汽車有限公司維
      修日數證明單、新北市汽車貨運商業同業公會110年10月1
      4日（110）北汽貨鳳字第169號函為證，依上開函文所記
      載系爭B車日間營運時間8小時，平均收入約8,000元，反
      訴原告維程公司請求反訴被告賠償系爭B車維修5日期間之
      營業損失40,000元（計算式：8,000元 ×5日），即屬有據
      。
　 3、綜上，反訴原告維程公司得請求反訴被告賠償之損害共計
      為57,950元（計算式：17,950元＋40,000元  ）。
（四）又損害之發生或擴大，被害人與有過失者，法院得減輕賠
      償金額或免除之。前二項之規定，於被害人之代理人或使
      用人與有過失者，準用之，民法第217條第1項、第3項亦
      分別定有明文。查本件事故之發生，反訴被告固有過失，
      惟系爭B車之駕駛甲○○亦有過失，雙方過失程度各為十分
      之四、十分之六，已如前述，反訴原告維程公司應承擔其
      過失責任，是反訴被告應賠償反訴原告維程公司57,950元
      之損失，應減為23,180元（即57,950元×0.4＝23,180元）
      。
（五）按因回復原狀而應給付金錢者，自損害發生時起，加給利
      息，此固為民法第213 條第2 項所明定；惟所謂因回復原
      狀而應給付金錢者，例如所侵害者為金錢，則應返還金錢
      ，如所侵害者為取得利益之物，則於返還原物外，更應給
      付金錢抵償其所得利益，始克回復原狀。至於以金錢代替
      回復原狀之情形，則無適用之餘地。又按遲延之債務，以
      支付金錢為標的者，債權人得請求依法定利率計算之遲延
      利息。給付無確定期限者，債務人於債權人得請求時，經
      其催告而未為給付，自受催告時起，負遲延責任。其經債
      權人起訴而送達訴狀，或依督促程序送達支付命令，或為
      其他相類之行為者，與催告有同一之效力，民法第233 條
      第1 項、第229 條第2 項分別定有明文。反訴原告維程公
      司請求反訴被告給付之上開金額，係用以代替回復原狀，
      依前開說明，尚無民法第213 條第2 項自損害發生時起加
      給利息此規定之適用。惟此既係以給付金錢為標的，且未
      定有給付之期限，反訴原告維程公司仍得請求反訴被告給
      付自受催告時起，按法定利率計算之遲延利息。是原告請
      求被告給付自110年10月21日（即反訴起訴狀繕本送達翌
      日）起至清償日止，按年息百分之5 計算之法定遲延利息
      ，應予准許，逾此部分利息之請求，則屬無據。
（六）從而，反訴原告維程公司依侵權行為法律關係，請求反訴
      被告給付23,180元，及自110年10月21日起至清償日止，
      按年息百分之5計算之利息，為有理由，應予准許；逾此
      範圍之請求，則為無理由，應予駁回。
肆、原告及反訴原告維程公司勝訴部分為適用簡易程序所為勝訴
    之判決，爰依職權宣告假執行。至原告敗訴部分，其假執行
    之聲請，即失所附麗，應併予駁回。
伍、本件事證已臻明確，兩造其餘攻擊防禦方法，及其他事證與
    主張，經審酌後核對本件判斷不生影響，爰不一一論述，併
    此敘明。
陸、訴訟費用負擔之依據：民事訴訟法第79條。
中　　華　　民　　國　　111 　年　　1 　　月　　11　　日
                  臺灣新北地方法院三重簡易庭
                      法      官  葉靜芳
以上正本係照原本作成。
如不服本判決，應於收受送達後20日內向本庭（新北市○○區○
○路0 段000 號）提出上訴狀並表明上訴理由，如於本判決宣示
後送達前提起上訴者，應於判決送達後20日內補提上訴理由書（
須附繕本），未依上揭期間補提合法上訴理由者，法院得逕以裁
定駁回上訴。如委任律師提起上訴者，應一併繳納上訴審裁判費
。
中　　華　　民　　國　　111 　年　　1 　　月　　11　　日
                      書  記  官  陳君偉